【裁判字號】    95,聲,3946
【裁判日期】    951229
【裁判案由】    聲請單獨宣告沒收
【裁判全文】
臺灣板橋地方法院刑事裁定              95年度聲字第3946號
聲  請  人  臺灣板橋地方法院檢察署檢察官
被      告  甲○○
上列聲請人因被告違反電子遊戲場業管理條例案件，聲請單獨宣
告沒收（95年度執聲字第1574號），本院裁定如下：
    主  文
聲請駁回。
    理  由
一、聲請意旨略以：被告甲○○違反電子遊戲場業管理條例案件
    ，業經臺灣板橋地方法院檢察署於民國93年12月3 日以93年
    度速偵字第1098號緩起訴處分確定，於95年1 月13日期滿，
    該案扣案之電子遊戲機1 台（含IC板）、賭資新臺幣（下同
    ）10,820元等物，為被告供犯罪所用或預備供犯罪所用或犯
    罪所得之物，且屬被告所有，爰依刑法第38條第1 項第2 款
    、第3 款、第3 項、刑事訴訟法第259 條之1 規定，聲請單
    獨宣告沒收（聲請書誤載為沒收銷燬）等語。
二、按檢察官依刑事訴訟法第253 條或第253 條之1 為不起訴或
    緩起訴之處分者，對供犯罪所用、供犯罪預備或因犯罪所得
    之物，以屬於被告者為限，得單獨聲請法院宣告沒收，同法
    第259 條之1 定有明文。而前開規定係於91年2 月8 日修正
    公布時所新增，其立法理由，乃為免扣押物無法適當處置，
    導致檢察官因此減低依職權不起訴或緩起訴之意願，爰於本
    條明定供犯罪所用或供犯罪預備及因犯罪所得之物，以屬於
    「被告」者為限，檢察官得單獨聲請宣告沒收之規定。此與
    刑法第38條第3 項係規定「犯罪行為人」所有供犯罪所用或
    供犯罪預備或因犯罪所得之物，得宣告沒收，而共同正犯，
    於意思聯絡範圍內，組成一共犯團體，團體中之任何成員均
    為「犯罪行為人」，前開物品，只要屬於「犯罪行為人」所
    有，均得宣告沒收，不以必屬於被告所有者為限之情形，略
    有不同。且前開刑事訴訟法第259 條之1 關於沒收之規定，
    係不起訴處分或緩起訴處分案件之特別規定，自應適用前開
    規定判斷得否單獨聲請法院宣告沒收，臺灣高等法院94年度
    抗字第200 號裁定意旨可資參照。
三、查本件被告因違反電子遊戲場業管理條例案件，經臺灣板橋
    地方法院檢察署檢察官以93年度速偵字第1098號為緩起訴處
    分確定，於95年1 月13日緩起訴期滿，有緩起訴處分書及執
    行案件資料表在卷可考。惟被告於警詢及偵查中並未承認上
    述扣案物品乃其所有，且係辯稱：乃姓名、年籍不詳之陳姓
    成年男子所擺設，而機台內現金並未談妥分帳等語（參見93
    年度速偵字第1098號偵查卷第3 頁反面、第21頁）；又本院
    復遍查全卷，尚乏證據得資證明，前開扣案物品確係被告所
    有，從而，本件聲請自與刑事訴訟法第259 條之1 規定未合
    ，要難准許，是應予駁回。
中    華    民    國    95    年    12    月    29    日
                  刑事第十四庭  法  官  朱敏賢
以上正本證明與原本無異。
如不服本裁定，應於裁定送達後5 日內向本院提出抗告狀。
                                書記官  郭勝華
中    華    民    國    96    年    1     月    2     日


司法院資訊處製作；財團法人民間司法改革基金會備份。
